臺灣高雄地方法院民事判決
111年度雄簡字第371號
原      告  李婉瑜  
被      告  李慧津  
上列當事人間漏水損害賠償事件，本院民國111年5月9日判決如
下：
    主  文
被告應將門牌號碼高雄市○○區○○○路000號7樓之2房屋依照鑑定報
告即附件所示方式修復。
被告應給付原告新臺幣107,349元及民國111年4月26日起至清償
日止按週年利率百分之5 計算之利息。
原告其餘之訴駁回。
訴訟費用由被告負擔百分之百分之89，餘由原告負擔。
本判決第2項得假執行。但被告以新臺幣107,349元為原告預供擔
保後得假執行。
    事實及理由
一、原告主張：原告所有門牌號碼高雄市○○區○○○路000號
    號6樓之2房屋(下稱6樓房屋) 之天花板有滲漏水之情況，係
    被告所有同號7樓之2房屋 (下稱7樓房屋)疏於管理維護所致
    ，故被告須將7樓房屋漏水位置修繕完成，並應賠償6樓房屋
    因漏水所需支出之修復費用新臺幣(下同)65,149元。又 6樓
    房屋原處出租狀態，因漏水故原告於民國107年8月至10 月
    每月減收租金1,000元共3,000元，承租人因漏水提前終止租
    約，原告因此短收110年6月1日起至12月15日租金共37,700
    元，110年12月16日起至111年5月30日雖又出租6樓房屋，但
    因漏水故租金每月短收800元，共4,400元，以上租金損失合
    計45,100元，應由被告賠償之。另7樓房屋漏水侵害原告人
    格權，應賠償原告慰撫金30,000元。爰提起本件訴訟。並聲
    明：㈠被告均應依台灣省土木技師公會111省土技字第0865號
    鑑定報告書 (下稱鑑定報告)所列之修復方式修繕7樓房屋；
    ㈡被告應給付原告140,249元 (6樓房屋修繕費用65,149元+租
    金損害45,100元+慰撫金30,000元)及自起訴狀繕本送達翌日
    起至清償日止按年息百分之5計算之利息。
二、被告則以：否認漏水是7樓房屋所致 (後又改稱對於鑑定報
    告認為7樓房屋係造成6樓房屋漏水之原因沒有意見)，但被
    告已經有預約整修。原告請求賠償金錢部分，被告前在108
    年12月間欲出租時有找工人整修過，當時沒有漏水等詞置辯
    。並聲明：原告之訴駁回。
三、得心證之理由
  ㈠按專有部分、約定專用部分之修繕、管理、維護，由各該區
    分所有權人或約定專用部分之使用人為之，並負擔其費用，
    公寓大廈管理條例第10條第1項分別定有明文。次按土地上
    之建築物或其他工作物所致他人權利之損害，由工作物之所
    有人負賠償責任；負損害賠償責任者，除法律另有規定或契
    約另有訂定外，應回復他方損害發生前之原狀；前項情形，
    債權人得請求支付回復原狀所必要之費用，以代回復原狀；
    不法侵害他人之身體、健康、名譽、自由、信用、隱私、貞
    操，或不法侵害其他人格法益而情節重大者，被害人雖非財
    產上之損害，亦得請求賠償相當之金額，民法第191條第1 
    項前段、第213條第1項、第3項、第195條第1項分別定有明
    文。
  ㈡經查：
　⒈原告請求被告修繕7樓房屋部分：
　①原告主張6樓房屋滲漏水係7樓房屋所致，並聲請鑑定，經台
    灣省土木技師公會進行冷熱水管壓力測試發現熱水管有失壓
    情形，以內視鏡觀察公共管道間雖有漏水，但未流至7樓房
    屋；並以紅外線熱顯像儀掃描測試6樓房屋及7樓房屋主浴及
    公共浴室均有漏水反應，經於7樓房屋進行蓄水測試5至10 
    分鐘後6樓主浴及公共浴室均有漏水反應，6樓房屋漏水確為
     7樓房屋所致，建議7樓房屋主浴及公共浴室敲除磁磚重行
    施作防水，熱水管一併更新等語，有外放之鑑定報告可考 (
    見鑑定報告第6至7頁)。審酌上開鑑定報告所載之鑑定內容
    係由專業技師進行，並詳敘施行鑑定之方式及認定依據，是
    以鑑定報告結果，應可採信。
  ②被告雖以前詞置辯，惟被告未提出具體事證證明108年檢修時
    無漏水情事，又縱使108年檢修時無漏水情事為真，此亦係
    過去之事實，與現正發生之漏水事實無涉，鑑定報告已詳
    敘現正發生漏水情事，是被告辯稱6樓房屋漏水與7樓房屋無
　  關云云，洵無可採。被告又辯稱已經有預約修繕等語 (見本
    院卷第261頁)，惟於本件言詞辯論終結前尚未實際進行修繕
    ，遑論被告已舉證證明已將漏水位置修繕完畢。
  ③綜上，原告主張被告所有之7樓房屋導致6樓房屋漏水，自屬
    有據。原告請求被告進行修繕，為有理由。
㈡原告請求損害賠償部分：
①①7樓房屋維修費：
    6樓房屋滲漏水係7樓房屋所致，已如前述，揆諸前揭法律規
    定，原告自得請求被告支付回復原狀所必要之費用。鑑定報
    告就此預估修繕費為65,149元(見外放鑑定報告第7頁)，故
    原告此部分請求有理由。
  ②租金損害：
  ⑴107年8月至10月：原告主張因漏水每月減收租金1,000元共
　  3,000元，並提出存款明細為證 (見本院卷第474至476頁)。
    惟被告辯稱108年時檢修無本件漏水情事，而原告提出之上
    開事證，固可見匯入款項每月約5,000元之客觀事實，然匯
    款資料亦不足以直接證明有因本件漏水位置而導致短收租金
    之情事，且亦無該時之租賃契約證明有出租事實，故原告此
    部分請求不應准許。
  ⑵110年6月1日起至12月15日原告主張因漏水致承租人提前終
　  止租賃契約，受有損害37,700元，並提出租賃契約及對話紀
    錄為憑 (見本院卷第455至466頁)。可見原租期係自109年4
    月14日起至111年4月14日止，承租人在110年5月17日向原告
    表示因天花板漏水狀況造成生活不便，故承租到5月底等語
    。可見原告確因6樓房屋天花板漏水受有110年6月1日起至12
    月15日止預期之租金收入損害，依上開租賃契約約定租金每
    月5,800元計算，原告請求被告賠償此部分損害37,700元，
    應予准許。
　⑶110年12月16日起至111年5月30日原告主張雖又出租6樓房
　  屋，但因漏水故租金每月短收800元，受有損害4,500元，並
    提出租約及對話紀錄為證 (見本院卷第482至488頁)，足見
    確因本件之6樓房屋天花板漏水受有損害，故原告請求此部
    分損害，應有理由。
  ⒊慰撫金：
    原告固主張其因本件漏水受有人格權損害，然原告自陳其並
    未居住在6樓房屋 (見本院卷第261頁)，自難謂原告之居住
    安寧權因此受有損害且情節重大，故原告請求被告賠償慰撫
    金，洵屬無據，不應准許。
四、從而，原告請求被告將7樓房屋依照鑑定報告即附件方式修
    復即鑑定報告第7頁第9點及附件八工程預算書所示，並給付
    原告107,349元(6樓房屋修繕費用65,149元+110年6月1日起
    至12月15日37,700元+110年12月16日起至111年5月30日4,50
    0元)及自起訴狀繕本送達翌日即111年4月26日起至清償日止
    按週年利率百分之5 計算之利息為有理由，應予准許。於此
    範圍之請求無理由，應予駁回。
五、本判決主文第2項原告勝訴部分，係適用簡易訴訟程序所為
    被告敗訴之判決，依民事訴訟法第389 條第1 項第3 款之規
    定，應依職權宣告假執行。並依職權為被告為供擔保免為假
    執行之諭知。
六、至兩造其餘之攻擊防禦方法及未經援用之證據，經本院斟酌
    後，認為均不足以影響本判決之結果，自無逐一詳予論駁之
    必要，併此敘明。
七、據上論結，原告之訴一部有理由一部無理由，依民事訴訟法
    第436 條第2 項、第79條、第389 條第1 項第3 款、第392 
    條第2 項規定，判決如主文。
中　　華　　民　　國　　111 　年　　5 　　月　　23　　日
                  高雄簡易庭　法　　　官  楊詠惠
以上正本係照原本作成。
如不服本判決，應於送達後20日內，向本院提出上訴狀並表明上
訴理由，如於本判決宣示後送達前提起上訴者，應於判決送達後
20日內補提上訴理由書（須附繕本）。
中　　華　　民　　國　　111 　年　　5 　　月　　23　　日
      　　　　　　　　　　　　書　記　官  蔡佩珊